【裁判字號】    97,上易,65
【裁判日期】    970227
【裁判案由】    誣告
【裁判全文】
臺灣高等法院臺中分院刑事判決          97年度上易字第65號
上  訴  人
即  被  告  乙○○
上列上訴人因誣告案件，不服臺灣臺中地方法院96年度易字第
5327號，中華民國96年11月29日第一審判決（起訴案號：臺灣臺
中地方法院檢察署96年度偵字第4516號），提起上訴，本院判決
如下：
    主    文
上訴駁回。
    事    實
一、乙○○與甲○○原係夫妻，兩人之婚姻於民國（下同）94年
    底發生變故，乙○○為安撫甲○○，於95年1月28日在甲○
    ○之彰化市○○路○段13號住處，將其所收工程款，金額分
    別為20萬元及36萬7千元之支票2紙（發票人為原華工程有限
    公司，付款人為華南銀行龍江分行，發票日均為95年3月31
    日，票號為NC0000000及NC0000000號），交付甲○○。嗣雙
    方於同年2月13日協議離婚，上開乙○○所交付金額20 萬元
    之該張支票，即作為給付甲○○贍養費之一部分，而另紙36
    萬7 千元之支票，則作為清償乙○○前向甲○○所借欠款及
    貼補「元山水電工程股份有限公司」所欠稅金之用。詎乙○
    ○明知上開36萬7千元該張支票已交予甲○○，並無遺失或
    遭竊之情事，竟於同年3月31日，未指定人犯，而委由不知
    情之李登謀向臺灣票據交換所臺北分所掛失止付，並填具票
    據掛失止付通知書及遺失票據申報書，報請台北市政府、台
    北縣警察局，協助偵查侵占遺失物罪嫌，致甲○○因此遭受
    偵辦，嗣經台灣彰化地方法院檢察署檢察官偵查後於95年5
    月30日以95年度偵字第4590號為不起訴處分。
二、案經甲○○訴由臺灣臺中地方法院檢察署檢察官偵查起訴。
    理    由
一、按刑事訴訟法第159條之5規定，被告以外之人於審判外之陳
    述，雖不符前四條之規定，而經當事人於審判程序同意作為
    證據，法院審酌該言詞陳述或書面陳述作成時之情況，認為
    適當者，亦得為證據。當事人、代理人或辯護人於法院調查
    證據時，知有第159條第1項不得為證據之情形，而未於言詞
    辯論終結前聲明異議者，視為有前項之同意。本件被告乙○
    ○於原審及本院調查證據時，知有被告以外之人於審判外之
    陳述之情形，而未於言詞辯論終結前聲明異議，視為同意作
    為證據，經審酌該言詞陳述時之情況，認為並無不適當，故
    本件被告以外之人於警詢及偵查中所為之供述均得作為本案
    證據，合先敘明。
二、訊據上訴人即被告乙○○（下稱被告）矢口否認有誣告犯行
    ，辯稱：當初伊只交給伊前妻一張20萬元之支票，伊係於95
    年2 月2日將20萬元該張支票交予甲○○，另紙36萬7千元之
    支票並未交付，伊於95年2月底即與甲○○分居，隨後辦理
    離婚登記，同年3月25日伊發現36萬7千元該張支票遺失，然
    未能確定掉落何處，其後甲○○自承拿取該支票並懇求伊勿
    提告，伊念及舊情乃向檢察官表示不欲追究而使甲○○獲不
    起訴處分，詎因此遭誤會伊誣告，然依原判決所認伊與甲○
    ○之協定書中給付金額僅為20萬元，如何又會擴及本案之36
    萬7千元該紙支票？又該36萬7千元之支票係李登謀於95年1
    月29日始交予伊，此亦經林慶忠到庭證實，則甲○○所陳其
    於95年1月28日即由伊處取得該紙支票乙情顯非實在，本件
    系爭支票確係伊所遺失，伊未誣告云云。
三、經查：
(一)被告與告訴人甲○○原係夫妻，因感情不睦，被告為安撫告
    訴人，於95年1月28日將其所收工程款、金額各為20萬元及
    36 萬7千元之支票2紙交給告訴人，其中20萬元該張支票，
    係作為贍養費一部分，另36萬7千元該張支票，則作為清償
    被告前向告訴人所借欠款及貼補「元山水電工程股份有限公
    司」所欠稅金之用。雙方於同年2月13日協議離婚，被告於
    同年3月31日，委由李登謀掛失止付該紙36萬7千元之支票，
    及填具掛失止付通知書、遺失票據申報書，報請警察機關協
    助偵查侵占遺失物罪嫌，致告訴人因此遭受偵查，嗣經檢察
    官查明而予以不起訴處分等事實，業據證人甲○○於原審審
    理中指證歷歷，復有離婚協定書影本、被告書立之借據（含
    當票）影本、臺灣彰化地方法院檢察署95年度偵字第4590號
    不起訴處分書影本、臺中商業銀行代收票據明細單-客戶收
    執聯（上載本件2紙支票均係於95年3月15日委託代收），支
    票及退票理由單影本、支票掛失止付票據提示人資料查報表
    、票據掛失止付通知書及遺失票據申報書附卷可佐。稽諸該
    離婚協議書所載被告應給付告訴人之贍養費為60萬元，此外
    被告對告訴人另有借款債務，有離婚協議書及借據附卷可參
    ，堪信告訴人指證其中20萬元該紙支票，係作為贍養費之一
    部分，另36萬7千元該紙支票係作為清償被告前向告訴人所
    借欠款及貼補「元山水電工程股份有限公司」所欠稅金之用
    乙情並無不實。被告所辯，尚非可採。
(二)證人李登謀雖於偵查中證稱：「36萬7千元的支票，是原華
    工程在95年1月27日給我的，我承包原華的工程，並叫被告
    去施作。我於95年1月29日（按即農曆95年1月1日）在臺南
    縣鹽水鎮後宅裡17號拿給乙○○，當天他太太及2個小女孩
    也有在場。除該張支票外，還有交給乙○○1張20萬元的支
    票」等語，另證人林慶忠亦證稱：「36萬元及20萬元的支票
    ，是我於農曆1月1日，在台南縣鹽水鎮後宅里16之1號交給
    乙○○，我還有給乙○○簽名」等語，其2人就該支票究係
    何人、何處交付被告，所供不一，顯難遽信；參以證人林慶
    忠所提出之帳單所載，領款日為95年1月27日，計51 萬7千
    元之現金及56萬7千元之票據，另帳單第3欄上經被告簽名，
    未載日期，有該帳單附偵查卷足稽，由該客觀證據顯示，本
    案36萬7千元及20萬元之支票，確係95年1月27日即已由林慶
    忠領取，再由被告簽收，雖因被告未另簽上日期，無法明確
    知悉被告係於何日取得該票據，惟依證人甲○○所證，其係
    在95年1月28日由被告取得上開2紙支票，既係在95年1月27
    日之後，即非不可採信。又證人即被告與告訴人甲○○之女
    黃郁軒、黃富群，於95年10月23日偵查中證稱：「今年農曆
    過年時，父親拿2張支票給媽媽，1張是36萬7千元，另1張是
    20萬元。這是他們在吵架中，交付該2張支票」等語，按其2
    人為被告及證人甲○○之女，應不至於偏頗，且其2人分別
    為81年及83年出生，有年籍資料在卷足稽，於作證時已滿12
    歲，及14歲，亦應知悉被告所交付者為支票，所證前開2張
    支票係由其父即被告交予其母甲○○，復均一致，雖所證交
    付之時間係在農曆過年，與證人甲○○所證係在95年1月28
    日所交付，亦僅相差1天，容或因於記憶有所誤差所致，其2
    人所證尚與情理無悖。被告亦自承本案之36萬7千元該紙支
    票與另紙20萬元之支票均係原華工程有限公司同時給付之同
    一期工程款（參95年偵字第4590號卷第25-26頁），被告既
    已交付其中該張20萬元之支票予告訴人，被告復始終未言及
    其有何只交付20萬元之該紙支票而獨留36萬7千元該紙支票
    之必要或理由，被告所辯伊於1月29日始取得該支票，告訴
    人不可能於1月28日即由伊處取得該支票云云，已非可遽予
    採信。況告訴人所持有之該2紙支票，係於同年3月15日始同
    時委託銀行代收，有台中商業銀行代收票據明細單可查，而
    依被告所供，其係於95年3月25日發現系爭支票遺失（第451
    6號偵查卷第24頁、原審卷第19頁）而其係於同年月31日委
    由案外人李登謀辦理掛失止付，其既認該張支票係遭其前妻
    所竊或拾獲，於其發現支票遺失後竟未向其前妻即告訴人查
    詢，亦未為積極止付之動作，反遲至系爭支票之發票日即95
    年3月31日屆至，始委請案外人李登謀代其掛失止付，核其
    所為，殊與常情相違而難予採信。綜上，被告所辯顯係事後
    卸責之詞，非足採信。事證明確，其犯行洵堪認定。
三、核被告所為，係犯刑法第171條第1項之未指定人犯誣告罪。
    被告利用不知情之李登謀為誣告行為，係間接正犯。原審引
    據刑法第2條第1項、第171條第1項，修正前刑法第41條第1
    項前段、罰金罰鍰提高標準條例第1條前段、修正前罰金罰
    鍰提高標準條例第2條規定，並審酌被告犯罪之動機、目的
    、手段、所生之危害、及犯罪後之態度等一切情狀，量處被
    告有期徒刑3月，並以被告犯罪時間係在96年4月24日以前，
    依中華民國96年罪犯減刑條例第2條第1項第3款、第7條、第
    9條規定，減刑為有期徒刑1月又15日，並諭知易科罰金之折
    算標準。核其認事用法均無不當，量刑亦屬妥適，被告在本
    院未提出其他有利之證據及辯解，徒執陳詞否認犯行指摘原
    判決不當，其上訴為無理由，應予駁回。
四、據上論斷，應依刑事訴訟法第373條、第368條，判決如主文
    。
本案經檢察官丙○○到庭執行職務。
中    華    民    國    97    年    2     月    27    日
            刑事第十庭    審判長法  官  林  照  明
                                法  官  郭  瑞  祥
                                法  官  林  欽  章
上列正本證明與原本無異。
不得上訴。
                                書記官  許  哲  禎
中    華    民    國    97    年    2     月    27    日


司法院資訊處製作；財團法人民間司法改革基金會備份。
